臺灣高等法院臺中分院刑事判決
111年度交上易字第497號

上  訴  人  臺灣彰化地方檢察署檢察官 
被      告  洪文河


上列上訴人因被告過失傷害案件，不服臺灣彰化地方法院110年
度交易字第650號中華民國111年5月2日第一審判決（起訴案號：
臺灣彰化地方檢察署110年度調偵字第458號），提起上訴，本院
判決如下：
    主  文
原判決撤銷。
甲○○犯過失傷害罪，處有期徒刑肆月，如易科罰金，以新臺幣壹
仟元折算壹日。
    事  實
一、甲○○於民國109年12月7日7時30分許，駕駛由西往東方向停
    放在彰化縣二林鎮西和三街路旁(芳苑幹K1788FA42前)之車
    牌號碼0000-00號自小客車(下稱甲車)，欲駛入車道而先倒
    車時，本應注意汽車倒車時，應顯示倒車燈光或手勢後，謹
    慎緩慢後倒，並應注意其他車輛及行人，而依當時天候晴，
    道路為柏油路面、乾燥、無缺陷、障礙物，視距良好，並無
    不能注意之情事，竟疏未注意，貿然倒車，適有溫瑋筑甫將
    車牌號碼000-0000號自用小客車(下稱乙車)由北往南方向停
    放在甲車後方，下車開啟車門欲將小孩抱出，甲車碰撞
　　乙車，乙車因而位移撞擊正俯身之溫瑋筑頭部與右手部位，
    造成其受有右側尺神經損傷、腦震盪、外傷後頭痛、頭皮鈍
    傷、頸部扭傷之傷害。甲○○肇事後，於有偵查權限之公務員
    發覺前，主動向前往現場處理之警員承認其為肇事者，而接
    受裁判。
二、案經溫瑋筑訴由彰化縣警察局芳苑分局報請臺灣彰化地方檢
    察署檢察官偵查起訴。　　
    理  由
一、證據能力部分：
  ㈠按刑事訴訟法第159條之 5規定：「（第1項）被告以外之人
    於審判外之陳述，雖不符前4條（即第159條之1至第159條之
    4）之規定，而經當事人於審判程序同意作為證據，法院審
    酌該言詞陳述或書面陳述作成時之情況，認為適當者，亦得
    為證據。（第2項）當事人、代理人或辯護人於法院調查證
    據時，知有第159條第1項不得為證據之情形，而未於言詞辯
    論終結前聲明異議者，視為有前項之同意」。其立法意旨在
    於傳聞證據未經當事人之反對詰問予以核實，原則上先予排
    除，惟若當事人已放棄詰問或未聲明異議，基於證據資料愈
    豐富，愈有助於真實發現之理念，且強化言詞辯論原則，法
    院自可承認該傳聞證據例外擁有證據能力。又按刑事訴訟法
    第159條之5立法意旨，在於確認當事人對於傳聞證據有處分
    權，得放棄反對詰問權，同意或擬制同意傳聞證據可作為證
    據，屬於證據傳聞性之解除行為，如法院認為適當，不論該
    傳聞證據是否具備刑事訴訟法第159條之1至第159條之4所定
    情形，均容許作為證據，不以未具備刑事訴訟法第159條之1
    至第159條之4所定情形為前提。此揆諸「若當事人於審判程
    序表明同意該等傳聞證據可作為證據，基於證據資料愈豐富
    ，愈有助於真實發見之理念，此時，法院自可承認該傳聞證
    據之證據能力」立法意旨，係採擴大適用之立場。蓋不論是
    否第159條之1至第159條之4所定情形，抑當事人之同意，均
    係傳聞之例外，俱得為證據，僅因我國尚非採澈底之當事人
    進行主義，故而附加「適當性」之限制而已，可知其適用並
    不以「不符前4條之規定」為要件（最高法院104年度第三次
    刑事庭會議決議參照）。經查，檢察官與被告甲○○，均同意
    本判決所引用之下列供述證據之證據能力（本院卷第119頁
    ），復未於言詞辯論終結前聲明異議，視為同意作為證據，
    本院審酌各該證據作成時之情形，亦無違法或不當取證之瑕
    疵，且均與本案之待證事實有關，認以之作為本件之證據亦
    無不適當之情形，應認均有證據能力。
  ㈡復按刑事訴訟法第159條至第159條之5有關傳聞法則之規定，
    乃對於被告以外之人於審判外之言詞或書面陳述所為之規範
    ；至非供述證據之物證，或以科學、機械之方式，對於當時
    狀況所為忠實且正確之記錄，性質上並非供述證據，應無傳
    聞法則規定之適用，如該非供述證據非出於違法取得，並已
    依法踐行調查程序，即不能謂其無證據能力。本案下引之非
    供述證據，均與本案待證事實具有關聯性，檢察官、被告甲
    ○○皆不爭執其證據能力，且無證據證明有何偽造、變造或公
    務員違法取得之情事，復經本院依法踐行調查證據程序，自
    得作為證據，而有證據能力。
二、認定事實所憑之證據及理由
　㈠被告甲○○對於前揭事實，除因本次事故造成告訴人溫瑋筑右
    側尺神經損傷一情，認應依照醫學專業判斷外，餘皆坦承不
    諱(原審卷第34、35、380、381頁、本院卷第118至119、157
    至158頁)；且經證人即告訴人溫瑋筑於警詢、道路交通事故
    談話記錄中證述明確，及於本院準備程序時陳述在案(偵767
    3號卷第23、39至41頁、本院卷第120頁)；並有卷附診斷書
    、道路交通事故調查報告表㈠、㈡-1、道路交通事故現場圖、
    現場及車輛照片13張(偵7673號卷第33、43至53頁)、彰化基
    督教醫療財團法人二林基督教醫院(下稱二林基督教醫院)11
    1年1月3日一一一彰基二字第1110100009號函附醫師回覆單
    、二林神經科門診診療紀錄〈病歷聯〉、111年1月28日檢附之
    109年12月7日急診病歷、急診暨重症醫學部診療記錄〈病歷
    聯〉、急診離院事項記錄(原審卷第43至45、187至191頁)可
    稽，應可認定。
　㈡被告於原審準備程序時雖陳稱：（甫案發）當時到醫院被害
    人只有表達她額頭有碰到受傷，並沒有提到手部有受傷，所
    以我對於被害人是否受有「右側尺神經損傷」的傷勢，有一
    點懷疑等語。然查，告訴人因本案事故，另受有右側尺神經
    損傷之傷勢，有診斷欄載有「右側尺神經損傷」之110年5月
    12日二林基督教醫院診斷書在卷(偵7673號卷第33頁)可稽，
    並有二林基督教醫院出具開單日依序為109年12月10、18、3
    0日、110年1月6、14、21、27、28日、2月10、24日、3月10
    日、31日、4月21、26、30日、5月12日之診療紀錄〈病歷聯〉
    在卷(原審卷第273至307頁)可考。而告訴人於案發當日之道
    路交通事故談話記錄雖僅稱：我當時下車到車輛右後車門抱
    小孩，突然間車輛撞到我自己的頭，我當時馬上查看小孩，
    小孩沒有受傷，我請對方報警，我先把小孩帶進幼兒園後，
    就上救護車等語(偵7673號卷第39頁)；並於110年5月警詢中
    僅證稱：被告突然倒車，撞上我的車後，當時我低下身體抱
    小孩，我的車又撞到我的頭，所以我受傷，我當時有頭痛、
    頭暈、嘔吐等語(偵7673號卷第23頁反面)，並未陳稱其於案
    發過程，右手臂亦受撞擊一情；且二林基督教醫院函覆原審
    之告訴人於109年12月7日到院就診之急診病歷等資料(原審
    卷第187至191頁)，並未見告訴人右手臂有受傷或其他可能
    造成「右側尺神經損傷」之傷勢，又案發當日急診病歷並記
    載「護理紀錄：頭部鈍傷」、「no limbs numbness」(四肢
    沒有麻木)(原審卷第187頁)、急診暨重症醫學部診療記錄〈
    病歷聯〉記載「limbs：freely movable」(四肢可自由活動)
    、「 主 Contusion of scalp,initial encounter」(頭皮
    挫傷初級照護)等語(原審卷第189頁)，是被告疑告訴人「右
    側尺神經損傷」是否本案車禍事故造成等情。然依
　  二林基督教醫院開單日依序為109年12月10、18、30日、110
    年1月6、14、21、27、28日、2月10、24日、3月10日、31日
    、4月21、26、30日、5月12日之診療紀錄〈病歷聯〉(原審卷
    第273至307頁)，其上均記載「Unspecified open wound of
     right forearm,initial encounter」(右前臂開放性傷口
    初級照護)等語，加以告訴人車禍當下受有腦震盪、外傷後
    頭痛、頭皮鈍傷、頸部扭傷等之傷害，告訴人在有明顯頭頸
    部疼痛、暈眩之情況下，因四肢尚可活動而未注意尺神經受
    損之痠麻感，僅就明顯可見與立即可感受到之傷勢為主訴，
    而未述及右側尺神經損傷一情；與醫師在急診時僅能先治療
    嚴重與顯而易見之外傷等傷勢等情，顯與一般經驗法則無違
    。另雖告訴人於本案車禍發生前曾至二林基督教醫院就醫，
    且「開單日期2020年1月6日」「開單日期2020年1月8日」、
    「開單日期2020年1月14日」、「開單日期2020年1月20日」
    之一般外科診療紀錄〈病歷聯〉均有「Unspecified open wou
    nd of right forearm,initial encounter(右前臂5公分開
    放性傷口初級照護)之記載(原審卷第321至327頁)，即告訴
    人於109年12月7日本案事故發生前，曾受有右前臂開放性傷
    口之傷勢，且此傷勢所在位置「右前臂」，與右側尺神經(
    人體右上肢靠內側而沿著尺骨走向之支配人體上肢之神經)
    所在位置大致相符，然二林基督教醫院對上揭右前臂傷口之
    傷勢，僅為初級照護，告訴人當時亦非至神經科治療，告訴
    人於當時是否有右側尺神經損傷之情形，已不無疑義；且該
    階段診療之最後門診日期109年1月20日距本案事故發生之10
    9年12月7日已10月半有餘，此期間復未見有何告訴人其他因
    該右前臂傷口之傷勢再度就診之紀錄，是依一般經驗與論理
    法則，告訴人本案事故發生後之「右側尺神經損傷」，是否
    堪認屬已10月餘未就醫之前揭右前臂舊傷，益屬可疑。參以
    原審向二林基督教醫院函詢該院110年5月12日診斷書記載「
    右側尺神經損傷」是否本案車禍造成，經函覆稱：「依病患
    陳述之病史與急診和骨科之就醫病歷記載，病患在受傷後開
    始有右手麻木感、頸部痠痛、頭痛、頭暈、噁心與嘔吐等症
    狀，受傷之前並無這些狀況，神經檢查顯示右側尺神經之運
    動神經有些許異常。是故綜上所述，若上揭症狀確為受傷前
    無，而受傷後才開始出現，則可合理推論為『右側尺神經損
    傷』'『腦震盪』、『外傷後頭痛』、『頭皮鈍傷』、『頸部扭傷』之
    診斷」等語(原審卷第41至45頁)，更可認本件告訴人「右側
    尺神經損傷」係因本案事故造成無訛。
　㈢按汽車倒車時，應顯示倒車燈光或手勢後，謹慎緩慢後倒，
    並應注意其他車輛及行人，道路交通安全規則第110條第2項
    定有明文。被告駕車行駛於道路，自應注意上開規定並確實
    遵守之。然被告本案於倒車時，卻疏未注意，致撞擊告訴人
    之車輛，造成告訴人受有前揭傷勢，顯有過失。被告上開過
    失行為與告訴人所受傷害間，具有相當因果關係，亦應堪認
    定。　　　
  ㈣綜上所述，本案事證明確，被告之犯行足堪認定。本案事證
    明確，應予依法論科。
三、論罪科刑
  ㈠核被告本件所為，係犯刑法第284條前段之過失傷害罪。
  ㈡被告肇事後，於有偵查犯罪權限之機關未發覺犯罪前，向前
    往處理之警員承認其為肇事人，有卷附彰化縣警察局道路交
    通事故肇事人自首情形紀錄表可稽（偵7673號卷第59頁）可
    稽，是被告符合自首之規定，爰依刑法第62條前段之規定，
    減輕其刑。
四、原判決認被告甲○○罪證明確而予論罪科刑，固非無見，惟查
    ：因本件被告之過失傷害行為，確致告訴人發生右側尺神經
    損傷之結果，已如前所詳予論述。原審未就卷內資料詳予勾
    稽、剖悉告訴人右側尺神經損傷發生之緣由與歷程，逕認本
    件告訴人所受右側尺神經損傷，非被告之上揭過失傷害行為
    所致，即有未洽。檢察官執上開事由提起上訴，指摘原判決
    不當，即為有理由，且原判決既有上開關於被告本件過失傷
    害行為對告訴人所致傷勢認定之未洽，自應由本院將原判決
    予以撤銷改判。爰以行為人之責任基礎，審酌被告本件駕駛
    車輛上路，應隨時注意，恪遵各項交通安全法規，竟疏未注
    意貿然倒車，導致本件車禍發生，使告訴人受有前揭傷勢，
    並兼衡被告犯後坦承過失犯行，且無前科，有臺灣高等法院
    被告前案紀錄表可稽，素行尚佳，告訴人所受傷勢之嚴重程
    度，與告訴人間因金額落差而無法達成和解共識，暨被告自
    陳係二專畢業，受雇從事製造業工作，每月收入約新臺幣6
    萬元，有配偶、2個小孩之智識、家庭生活狀況等一切情狀
    ，量處如主文第二項所示之刑，並諭知如易科罰金之折算標
    準，以示懲儆。　
據上論斷，應依刑事訴訟法第369條第1項前段、第364條、第299
條第1項前段，刑法第284條前段、第62條前段、第41條第1項前
段，刑法施行法第1條之1第1項，判決如主文。
本案經檢察官吳怡盈提起公訴，檢察官鄭安宇提起上訴，檢察官
乙○○到庭執行職務。
中　　華　　民　　國　  111　　年　　8　　月　　30　　日
            刑事第七庭  審判長法  官  梁  堯  銘
                              法  官  羅  國  鴻
                              法  官  張  智  雄
以上正本證明與原本無異。
不得上訴。
                              書記官  江  玉  萍
　　　　　　　　　　　　　　　
中　　華　　民　　國　　111 　年　　8 　　月　　30　　日
附錄本案論罪科刑法條：　　　　　
中華民國刑法第284條
因過失傷害人者，處1年以下有期徒刑、拘役或10萬元以下罰金
；致重傷者，處3年以下有期徒刑、拘役或30萬元以下罰金。